臺灣新竹地方法院刑事判決　　　　　　　96年度訴字第236 號
公　訴　人　臺灣新竹地方法院檢察署檢察官
被　　　告　乙○○
指定辯護人　本院公設辯護人　甲○○
上列被告因違反槍砲彈藥刀械管制條例案件，經檢察官提起公訴
（95年度偵字第6481號），本院判決如下：
    主  文
乙○○未經許可，製造可發射子彈具有殺傷力之改造手槍，累犯
，處有期徒刑伍年貳月，併科罰金新臺幣拾伍萬元，罰金如易服
勞役，以新臺幣貳仟元折算壹日。
扣案之可發射子彈具殺傷力之改造手槍壹枝（槍枝管制編號00
00000000號）、土造子彈顆、火藥壹瓶（毛重伍拾貳
點伍公克，實際淨重肆拾點貳公克）、土造金屬槍管半成品貳枝
、彈匣壹個、改造手槍槍身半成品（欠缺扳機）壹枝、金屬槍管
（內具阻鐵）壹枝、改造子彈半成品陸拾肆顆、改造鉛彈頭半成
品貳拾柒顆、不具金屬彈頭之底火貳片、鐵條貳支、大小鑽頭拾
柒支、砂輪石貳支、砂輪片捌片、三秒膠壹瓶、游標卡尺壹支、
挫刀支、鐵鎚壹把、螺絲起子支、固定鉗壹支、鴨嘴鉗壹支
、尖嘴鉗壹支、斜口鉗貳支、剪刀貳支及大小彈簧貳拾柒個，均
沒收之。
    事實及理由
壹、構成犯罪事實：
    乙○○明知可發射子彈具有殺傷力之改造手槍及子彈，均為
    槍砲彈藥刀械管制條例所管制之物品，未經中央主管機關內
    政部許可，不得無故製造，竟未經許可，出於製造具有殺傷
    力改造手槍及子彈的犯罪意思，於民國95年7 、8 月間某日
    ，至新竹市○○路「幻象模型店」以新臺幣（下同）6,000
    元之代價購買槍彈模型後，嗣於95年10月中旬間，在其位於
    新竹縣湖口鄉信義村12鄰狗頭2 號之住處內，先以尖尖的東
    西敲打槍管，再用手動電鑽鑽尾鑽通槍管後，將原所購買之
    槍枝模型組裝，而製造具有殺傷力之改造手槍1 枝，並以沖
    天砲的火藥填裝再加底火，裝在模型彈裡面的方式，製造具
    有殺傷力之子彈數顆，旋即未經許可，持有上開槍枝及子彈
    ，並於95年11月2 日晚上8 時許，在位於新竹縣湖口鄉湖口
    村15鄰16號之香鄉魚池附設餐廳內，因把玩上開改造槍枝、
    子彈，不慎走火射擊前開餐廳之天花板。嗣經警循線得知乙
    ○○涉嫌重大，經策動乙○○主動到案說明後而查獲，並於
    同月15日，由乙○○帶同警方，在位於新竹縣湖口鄉○○村
    ○○鄰○○路238 號乙○○不知情之友人陳盛凱住處內，扣得
    具殺傷力之仿VALTRO廠85COMBAT型金屬模型槍製造之槍枝，
    車通槍管內阻鐵及加裝塑膠撞針之改造手槍1 枝（槍枝管制
    編號：0000000000號）、具殺傷力之土造子彈4 顆（鑑驗時
    已試射1 顆，剩餘3 顆）、火藥1 瓶、土造金屬槍管半成品
    2 枝、彈匣1 個、改造手槍槍身半成品（欠缺扳機）1 枝、
    金屬槍管（內具阻鐵）1 枝、改造子彈半成品64顆、改造鉛
    彈頭半成品27顆、不具金屬彈頭之底火2 片、鐵條2 支、大
    小鑽頭17支、砂輪石2 支、砂輪片8 片、3 秒膠1 瓶、游標
    卡尺1 支、挫刀3 支、鐵鎚1 把、螺絲起子3 支、固定鉗1
    支、鴨嘴鉗1 支、尖嘴鉗1 支、斜口鉗2 支、剪刀2 支及大
    小彈簧27個等物，始悉上情。
貳、認定犯罪事實所根據的證據及理由：
一、程序部分：
    按傳聞法則之重要理論依據，在於傳聞證據未經當事人之反
    對詰問予以核實，乃予排斥，惟若當事人已放棄對原供述人
    之反對詰問權，於法院審判時表明同意該等傳聞證據可作為
    證據，基於證據資料愈豐富，愈有助於真實發現之理念，並
    貫徹刑事訴訟法修法加重當事人進行主義之精神，確認當事
    人對於證據能力有處分權之制度，傳聞證據經當事人同意作
    為證據，法院認為適當者，亦得為證據。另當事人對於傳聞
    證據表示「沒有意見」，而未於言詞辯論終結前聲明異議（
    Without Objection ），應視為已有將該等傳聞證據採為證
    據之同意，此刑事訴訟法第159 條之5 定有明文。本案被告
    及其辯護人於本院審理程序中已表示對本院所提示調查之卷
    內人證物證之證據能力沒有意見，迄本院辯論終結前，被告
    及其辯護人亦未爭執本案證據之證據能力，依刑事訴訟法第
    159 條之5 第2 項之規定，應視為被告已同意本案相關之傳
    聞證據均可作為證據，本院斟酌本案卷內之證據並非非法取
    得，亦無證明力明顯過低之情形，且經本院於審判期日依法
    進行證據之調查、辯論，被告於訴訟上之程序權，已受保障
    ，前開各該證據，均得採為證據，先予敘明。
二、實體部分：
（一）被告乙○○於警局詢問時、檢察官偵查中、本院準備程序
      及審理程序訊問時之自白。
（二）證人鍾錦招、張堂萍、陳盛凱於警詢時之陳述。
（三）新竹縣警察局槍枝初步檢視報告表1 份附卷可查。
（四）現場與證物相片9 幀在卷可查。
（五）扣案之改造手槍1 枝、土造子彈4 顆、火藥1 瓶、土造金
      屬槍管半成品2 枝、彈匣1 個、改造手槍槍身半成品（欠
      缺扳機）1 枝、金屬槍管（內具阻鐵）1 枝、改造子彈半
      成品64顆、改造鉛彈頭半成品27顆、不具金屬彈頭之底火
      2 片、鐵條2 支、大小鑽頭17支、砂輪石2 支、砂輪片8
      片、3 秒膠1 瓶、游標卡尺1 支、挫刀3 支、鐵鎚1 把、
      螺絲起子3 支、固定鉗1 支、鴨嘴鉗1 支、尖嘴鉗1 支、
      斜口鉗2 支、剪刀2 支及大小彈簧27個等物可資佐證。
（六）(1)送鑑改造手槍1 枝（槍枝管制編號0000000000），認係
      仿VALTRO廠85COMBAT型金屬模型槍製造之槍枝，車通槍管
      內阻鐵及加裝塑膠撞針，機械性能良好，可擊發適用子彈
      ，認具殺傷力。(2)送鑑改造子彈4 顆，認均係具直徑約9.
      0 mm金屬彈頭之土造子彈，採樣1 顆試射，可擊發，認具
      殺傷力等情，有內政部警政署刑事警察局96年1 月4 日刑
      鑑字第0950194073號函及附件槍彈鑑定書各1 份在卷可證
      （見臺灣新竹地方法院檢察署95年度偵字第6481號偵查卷
      第65頁至第72頁）。
（七）而扣案之疑似火藥1 瓶（毛重52.5公克，實際淨重40.2公
      克），經採樣0.8 公克移請鑑識科鑑驗，經檢視黑色片狀
      顆粒及粉末，檢出碳粉、鋁粉、鎂粉、硫磺、過氯酸鉀、
      硝酸鉀及硝化甘油、硝化纖維、EGDN等成分，認含煙火類
      及雙基發射火藥，認係屬槍砲彈藥刀械管制條例列管之炸
      彈、爆裂物之主要組成零件火藥，有內政部警政署刑事警
      察局96年1 月18日刑鑑字第0960001136號鑑定書影本及該
      局96年1 月29日刑偵五字第0960015979號鑑驗通知書影本
      各1 紙附卷可證（見上開偵查卷第90頁、第91頁）。
、論罪科刑的理由：
一、論罪：
（一）按所謂製造包括創製、改造、組合、混合、化合等行為在
      內，已損壞之零件加以修理亦屬製造，改造行為亦屬製造
      行為之一種（最高法院86年度台上字第7558號、92年度台
      上字第924號判決參照）。
（二）次按槍砲、彈藥主要組成零件種類，由中央主管機關公告
      之，槍砲彈藥刀械管制條例第4 條第3 項定有明文，內政
      部遂於86年11月24日以（86）台內警字第8670683 號公告
      槍砲彈藥之主要組成零件，而「手槍」中，槍管、槍身、
      槍機、撞針、轉輪、滑套、彈匣、擊錘等均屬主要組成零
      件。故本件土造金屬槍管半成品2 枝、彈匣1 個，均係屬
      槍枝之主要組成零件，應可認定。
（三）被告乙○○所為，係犯槍砲彈藥刀械管制條例第8 條第1
      項之未經許可，製造可發射子彈具有殺傷力之改造手槍罪
      ；及同條例第12條第1 項之未經許可，製造子彈罪。又因
      槍砲彈藥刀械管制條例，係侵害社會法益之罪，其製造之
      子彈雖有多顆，但其製造行為僅一個，且侵害單一社會法
      益，為接續犯之實質上一罪，僅成立一未經許可製造子彈
      罪。被告為製造槍枝、子彈先行製造或取得槍枝之主要組
      成零件土造金屬槍管半成品、彈匣及炸彈、爆裂物之主要
      組成零件火藥之犯行，為其製造槍枝、子彈之階段行為所
      吸收，又被告製造改造手槍、子彈後進而持有，低度且情
      節較輕之持有行為，為製造後之當然結果，自應各為高度
      且情節較重之製造行為所吸收，均不另論罪。
（四）想像競合犯：被告基於一個接續製造之犯意，在相同地點
      、接近時間內接續製造上開改造手槍及子彈，係以一個接
      續行為觸犯槍砲彈藥刀械管制條例第8 條第1 項之未經許
      可，製造可發射子彈具有殺傷力之改造手槍罪及同條例第
      12條第1 項之未經許可，製造子彈罪，為想像競合犯，應
      依刑法第55條之規定，從一較重之未經許可製造可發射子
      彈具有殺傷力之改造手槍罪論處。
（五）累犯：被告乙○○前曾於91年11月間，因違反毒品危害防
      制條例案件，經本院於92年2 月26日，以92年度易字第11
      4 號刑事判決判處有期徒刑6 月，嗣於92年3 月20日確定
      ，並於92年4 月24日易科罰金執行完畢等情，有臺灣高等
      法院被告前案紀錄表及刑案資料查註紀錄表各1 份為證，
      其於5 年以內故意再犯本件有期徒刑以上之罪，為累犯，
      應依刑法第47條第1 項規定，加重其刑。
二、科刑：
（一）主刑：審酌被告無視法令禁制，因好奇賞玩而未經許可製
      造具殺傷力之改造手槍及子彈之犯罪動機、目的，及其製
      造槍彈之方式，持有槍彈之數量，並曾持以至餐廳而發生
      槍枝走火之情，對人身安全及社會治安所造成之危害不可
      謂不大，及被告之生活狀況、品行，以及被告犯罪後在偵
      查中及本院審理訊問時均能坦白承認犯行，已具悔意，於
      審理中亦未再聲請調查證據，以節省司法資源及成本之支
      出，態度良好等一切情狀，量處如主文所示之刑及併科罰
      金，並就罰金部分諭知易服勞役之折算標準，以資懲儆。
（二）從刑（沒收）：扣案具有殺傷力之仿VALTRO廠85COMBAT型
      金屬模型槍製造之槍管，車通槍管內阻鐵及加裝塑膠撞針
      之改造手槍1 枝（槍枝管制編號0000000000號）、具殺傷
      力之土造子彈（直徑約9.0 mm）3 顆、火藥1 瓶（毛重52
      .5 公 克，實際淨重40.2公克）、土造金屬槍管半成品2
      枝、彈匣1 個，均屬違禁物，不問屬於犯人與否，均應依
      刑法第38條第1 項第1 款之規定宣告沒收；又扣案之改造
      手槍槍身半成品（欠缺扳機）1 枝、金屬槍管（內具阻鐵
      ）1 枝、改造子彈半成品64顆、改造鉛彈頭半成品27顆、
      不具金屬彈頭之底火2 片、鐵條2 支、大小鑽頭17支、砂
      輪石2 支、砂輪片8 片、3 秒膠1 瓶、游標卡尺1 支、挫
      刀3 支、鐵鎚1 把、螺絲起子3 支、固定鉗1 支、鴨嘴鉗
      1 支、尖嘴鉗1 支、斜口鉗2 支、剪刀2 支及大小彈簧27
      個等物，均為被告所有，業據被告供明在卷，且均係被告
      供犯罪所用之物，爰依刑法第38條第1 項第2 款規定宣告
      沒收之。至經鑑定試射之土造子彈1 顆，已於鑑驗時試射
      擊發完畢，已失其原有子彈之結構及效能，不再具有殺傷
      力，已非違禁物，爰不另為沒收之諭知。
肆、適用法律依據：
一、程序法方面：刑事訴訟法第299 條第1 項前段。
二、實體法方面：槍砲彈藥刀械管制條例第8 條第1 項、第12條
    第1 項，刑法第11條前段、第55條、第47條第1 項、第42條
    第3 項前段、第38條第1 項第1 款、第2 款，判決如主文。
本案經檢察官魏廷勳到庭執行職務。
中　　華　　民　　國　　96　　年　　7 　　月　　13　　日
                  刑事第四庭審判長法　官  林秋宜
                  　              法  官  劉兆菊
                                  法  官  馮俊郎
以上正本證明與原本無異。
如不服本判決應於收受本判決後10日內向本院提出上訴書狀，其
未敘述上訴理由者，並得於提起上訴後10日內向本院補提理由書
狀（均須按他造當事人之人數附繕本）「切勿逕送上級法院」。
中　　華　　民　　國　　96　　年　　7 　　月　　13　　日
                                  書記官  鄧雪怡
附錄本案論罪科刑實體法條全文：
＊槍砲彈藥刀械管制條例第8 條第1 項：
未經許可，製造、販賣或運輸鋼筆槍、瓦斯槍、麻醉槍、獵槍、
空氣槍或第4 條第1 項第1 款所定其他可發射金屬或子彈具有殺
傷力之各式槍砲者，處無期徒刑或5 年以上有期徒刑，併科新臺
幣1 千萬元以下罰金。
＊槍砲彈藥刀械管制條例第12條第1 項：
未經許可，製造、販賣或運輸子彈者，處1 年以上7 年以下有期
徒刑，併科新臺幣500 萬元以下罰金。
